【裁判字號】    99,簡,2
【裁判日期】    991220
【裁判案由】    損害賠償
【裁判全文】
臺灣高雄地方法院民事判決                 99年度簡字第2號
原      告  楊坤賜
被      告  劉文彬
被      告  鄭文玲
上列當事人間請求侵權行為損害賠償事件，經本院刑事庭移送前
來（99年度附民字第138 號），本院於民國99年12月6 日言詞辯
論終結，判決如下：
    主      文
被告應連帶給付原告新臺幣參拾捌萬捌仟捌佰柒拾伍元及均自民
國九十九年三月二十三日起至清償日止，按週年利率百分之五計
算之利息。
本判決第一項得假執行，但被告如以新臺幣參拾捌萬捌仟捌佰柒
拾伍元為原告預供擔保，得免為假執行。
    事實及理由
一、被告經合法通知未於言詞辯論期日到場，經核無民事訴訟法
    第386 條各款所列情形，爰依原告之聲請，由其一造辯論而
    為判決。
二、按訴狀送達後，原告不得將原訴變更或追加他訴，但擴張或
    減縮應受判決事項之聲明者，不在此限。民事訴訟法第255
    條第1 項第3 款定有明文。原告起訴請求被告連帶給付新臺
    幣（下同）648,655 元，及自起訴狀繕本送達翌日起至清償
    日止，按週年利率5%計算之利息（見附民卷第1 至2 頁），
    嗣於本院審理中減縮其聲明為：被告應連帶給付原告388,87
    5 元，利息部分不變（見本院99年度訴字第1492號卷第39頁
    ），核其所為乃減縮應受判決事項之聲明，係屬有據，應予
    准許。
三、原告主張：伊為新南美窗簾行之負責人，被告劉文彬、鄭文
    玲係新南美窗簾布行之加盟商，以出售窗簾、吊布為業務，
    竟意圖為自己不法之所有，基於犯意聯絡，於民國95年2 月
    11日凌晨，在高雄市○○路134 號，將伊所交付被告2 人持
    有之288,875 元DIY 貨物及10萬元展示用布品，共同侵占入
    己，連夜運走，為此爰依侵權行為之法律關係提起本訴，並
    聲明：(一)被告應連帶給付原告388,875 元，及自起訴狀繕本
    送達翌日起至清償日止，按週年利率5%計算之利息。(二)願供
    擔保請准宣告假執行。
四、被告未於言詞辯論期日到場，亦未提出書狀作何聲明或陳述
    。但於準備程序到庭聲明：(一)原告之訴駁回；(二)如受不利判
    決，願供擔保免為假執行。
五、按因故意或過失，不法侵害他人之權利者，負損害賠償責任
    。故意以背於善良風俗之方法，加損害於他人者亦同；數人
    共同不法侵害他人之權利者，連帶負損害賠償責任；不能知
    其中孰為加害人者，亦同；造意人及幫助人，視為共同行為
    人，民法第184 條第1 項、第185 條第1 項、第2 項分別定
    有明文。經查：
  (一)被告劉文彬、鄭文玲2 人在94年7 月22日間，由鄭文玲擔任
    劉文彬之保證人，與新南美窗簾布行負責人即原告楊坤賜簽
    訂加盟契約，並交付15萬元之專業訓練費及40萬元之加盟權
    利金，自94年8 月1 日起成為該行二苓店加盟商乙節，為被
    告劉文彬、鄭文玲於刑事案件審理時所不爭執（見本院98年
    度審易字第1499號刑事卷〈下稱1499號刑事卷〉第27頁背面
    ），且據原告提出新南美窗簾布行加盟契約書乙份附於刑事
    偵查卷可稽（見98年度偵緝字第209 號偵查卷第28至31頁）
    ；又被告2 人於簽約加盟時，原告曾將該店內價值288,875
    元之DIY 貨物及約10萬元之展示用布品交予被告2 人保管，
    以供客人選購、展示之用乙節，亦據原告提出該店於94年7
    月25日交接予被告2 人時之交接明細表1 份附於刑事警局調
    查卷可證（見刑事警2 卷第5 至10頁），並有證人林茂盛於
    檢察官偵查中及刑事案件審理中結證明確（見98年度偵續字
    第230 號偵查卷第13頁、本院98年度易字第975 號刑事卷〈
    下稱975 號刑事卷〉第68頁），且被告劉文彬亦自承當時確
    實有交接該份明細表內所列價值之DIY 貨品，及另外價值約
    10萬元之展示用布品等語（見975 號刑事卷第115 、127 至
    128 頁）；且被告2 人於刑事案件第二審行準備程序時，就
    DI Y貨品及展示品之價值表示均同意原審所認定之288,875
    元及10萬元等語（見臺灣高等法院高雄分院99年度上易字第
    560 號案件〈下稱560 號刑事二審案件〉99年12月3 日準備
    程序筆錄，本院卷第16頁）；另被告劉文彬於95年2 月11日
    凌晨，連夜將前揭貨品搬往他處販賣牟利，事先並未告知原
    告乙節，亦為被告2 人於刑事案件審理中所不爭執（見1499
    號刑事卷第27頁背面），復有現場照片5 幀附於刑事警局調
    查卷可稽（見警2 卷第90至91頁），又被告劉文彬、鄭文玲
    因業務侵占案件，經本院98年度易字第975 號分別判處有期
    徒刑10月、8 月（被告2 人上訴二審中，全案尚未確定），
    此有本院98年度易字第975 號刑事判決在卷可稽，是原告所
    主張之上開事實，應堪認定。且被告經合法通知，既不於言
    詞辯論期日到場爭執，復不提出書狀答辯以供本院斟酌，亦
    應認原告之主張為真實。
  (二)被告鄭文玲與劉文彬2 人原為夫妻（於95年6 月5 日離婚）
    ，從與楊坤賜簽訂加盟契約，成為新南美窗簾布行二苓店之
    加盟商後，即一同經營該店業務，且由鄭文玲簽發支票支付
    貨款，直到該店結束營業乙節，業據被告鄭文玲於刑事案件
    審理中自承（見975 號刑事卷第79至80頁），核與被告劉文
    彬於本院刑事案件審理時具結證稱：鄭文玲出資金，負責顧
    店及招呼客人，賺的錢一起花用等語（見975 號刑事卷第74
    至75頁）相符，又被告2 人自搬離新南美店面迄至在居所之
    停車場為警緝獲為止均同住，且被告鄭文玲於560 號刑事二
    審案件行準備程序時亦自承伊事前即已知悉被告劉文彬欲將
    貨物搬走及賣掉一事情，並在該店幫忙整理東西，以便載走
    等事實，並表示願意認罪等語（見560 號刑事二審案件99年
    12月3 日準備程序筆錄，本院卷第16頁），被告2 人既共同
    對被告為上開侵權行為，是對於原告所受損害，自應負連帶
    損害賠償責任，原告請求被告2 人連帶賠償因渠等業務侵占
    所生損害之金額，自屬有據。
六、綜上所述，被告二人共同侵占原告價值為388,875 元貨品之
    事實，已如前述。因此，原告依據民法第184 條第1 項、第
    185 條第1 項之規定，請求被告應連帶給付原告388,875 元
    ，及自起訴狀繕本送達翌日即99年3 月23日起至清償日止，
    按週年利率百分之5 加計法定遲延利息，為有理由，應予准
    許。
七、又因本院判命被告給付予原告金額未逾50萬元，爰依職權宣
    告假執行。被告陳明願供擔保，聲請宣告免為假執行，核無
    不合，併酌定相當擔保金額宣告之。
八、本件原告提起刑事附帶民事訴訟，而由本院刑事庭依刑事訴
    訟法第504 條第1 項規定，裁定移送前來，依同條第2 項規
    定免繳納裁判費，於本院審理期間，本件亦無其他必要訴訟
    費用，是並無訴訟費用負擔問題，併予敘明。
據上論結，原告之訴為有理由，依民事訴訟法第385 條第1 項前
段、第389 條第1 項第5 款、第392 條第2 項，判決如主文。
中    華    民    國    99    年    12     月   20    日
                  民事第六庭    法  官  曾子珍
以上正本係照原本作成。
如對本判決上訴，須於判決送達後20日內向本院提出上訴狀（須
附繕本）。如委任律師提起上訴者，應一併繳納上訴審裁判費。
中    華    民    國    99    年    12    月    20    日
                                書記官  何慧娟

司法院資訊處製作；財團法人民間司法改革基金會備份。
